【裁判字號】    97,交聲,631
【裁判日期】    970430
【裁判案由】    違反道路交通管理處罰條例聲明異議
【裁判全文】
臺灣桃園地方法院交通事件裁定         97年度交聲字第624號
原處分機關  交通部公路總局新竹區監理所中壢監理站
異  議  人
即受處分人  甲○○
上列受處分人因違反道路交通管理處罰條例案件，對於交通部公
路總局新竹區監理所中華民國97年3 月26日以壢監裁罰字第裁53
-DB0000000號所為之違反道路交通管理事件裁決書（原舉發通知
單號碼：桃警局交字第DB0000000 號），聲明異議，本院裁定如
下：
    主  文
異議駁回。
    理  由
一、本件受處分人（異議人）聲明異議意旨略以：
  (一)異議人即受處分人甲○○於民國97年2 月1 日下午13時50分
    許，騎乘車牌號碼212-BST 號重型機車（下稱系爭機車），
    行經民富路三段與楊新路路口，因騎車行經有燈光號誌管制
    （號誌燈面排序，橫排由左至右排序為圓形紅燈、圓形黃燈
    、圓形頭綠燈）之交岔路口闖紅燈及駕照逾期為由而依道路
    交通管理處罰條例第22條第1 項第7 款及同條第53條第1 項
    規定，以該局桃警局交字第DB0000000 號、桃警局交字第DB
    0000000 號舉發違反道路交通管理事件通知單（下稱系爭舉
    發通知單）為舉發（於「違規事實」欄記載「駕照逾期（80
    .06.24）」及「闖紅燈（直行」），並由交通部公路總局新
    竹區監理所中壢監理站（下稱原處分機關）依同條項規定，
    於同年3 月26日以壢監裁字第裁53-DB0000000號違反道路交
    通管理事件裁決書裁處罰鍰新臺幣（下同）1,800 元，並依
    同條例第63條第1 項第3 款規定記違規點數三點（下稱本件
    裁決書）。
  (二)受處分人於97年2 月1 日下午騎乘上揭機車自小美社區出發
    ，在行經民富路與楊新路之交岔路口時，其堅決相信當時其
    行向之燈號是綠燈，並無闖紅燈違規情事且警察於紅燈前30
    至50公尺舉發與事實不符，再者，警察立於廣告牌後面，並
    無看見異議人自小美社區騎車出來，原處分之處罰顯有不當
    ，爰依法聲明異議，請求撤銷原處分云云。
二、按「汽車駕駛人，行經有燈光號誌管制之交岔路口闖紅燈者
    ，處新臺幣一千八百元以上五千四百元以下罰鍰。」，第53
    條第1 項定有明文；又「汽車駕駛人有下列各款所列條款之
    一者，除依原條款處罰鍰外，並予記點：一、…。三、有第
    四十三條、第五十三條或第五十四條情形之一者，各記違規
    點數三點。」、「依前項各條款，已受吊扣或吊銷駕駛執照
    處分者，不予記點。」，同條例第63條第1 項第3 款、第2
    項亦有明文規定。復依違反道路交通管理事件統一裁罰基準
    及處理細則第2 條第2 項規定附件「附件違反道路交通管理
    事件統一裁罰基準表」規定，就「違反事件」為「汽車駕駛
    人，行經有燈光號誌管制之交岔路口闖紅燈」之違反道路交
    通管理處罰條例第53條第1 項之行為，其「違規車種」為「
    機器腳踏車」，且在「於期限內繳款或到案聽候裁決者」，
    依「統一裁罰基準」為罰鍰新臺幣4,500元，裁罰機關並應
    依「備註欄」為「記違規點數三點」之處分。
三、本件就異議人駕照逾期而仍駕車之部分，為異議人所不爭執
    ，是原處分機關依道路交通管理處罰條例第22條第1 項第7
    款規定，對異議人裁處罰鍰1,800 元，並無違誤，合先敘明
    。本件異議人以員警舉發不當為由為異議，惟查：本件員警
    舉發異議人闖紅燈之過程，業據證人即舉發員警乙○○到庭
    結證以當天伊與另一員警李正義於民富路三段上取締交通違
    規，是時民富路3 段與楊新路之紅綠燈已經顯示紅燈很久，
    而異議人仍騎乘上揭機車行駛，伊隨即將異議人攔下，並在
    查詢確認異議之人資料後，舉發其駕駛逾期及闖紅燈等語，
    復而依證人提出之現場圖及現場採證照片，堪認證人舉發噹
    時應能目睹異議人闖紅燈過程無訛；又證人乙○○為取締交
    通違規之公務員，其為達維護交通秩序、安全之行政目的而
    依法執行公權力，與異議人素不相識，衡情當已無甘冒須負
    擔刑事責任之風險，故意誣指異議人違規之必要，且按考量
    交通違規行為又多屬迅速、稍縱即逝及不可回復等特性，舉
    發機關或原處分機關若能提出更多之法定證據方法，例如人
    證、書證、物證等證據資料以供司法審查之交通法庭加以判
    斷該交通違規行為之存否，自屬允當，惟若因前揭交通違規
    行為特性而無法提供更多相關之書證、物證時，則舉發員警
    於司法審查之訴訟程序上立於證人之地位而證述其當時親身
    目擊及見聞之交通違規行為經過，亦屬於法定證據方法之一
    之人證證述，於法亦不有違，至於舉發員警立於證人之地位
    所為之證述是否可採，此乃交通法庭依經驗及論理法則判斷
    其證明力為何而得否採擇之心證層次，斷不可以舉發員警作
    為證人之所述，因不可能反於其先前所為舉發而認均不可採
    ，而全盤否定其立於證人地位所為之陳述。故於本件中，舉
    發員警乙○○於本院審理中既已居於證人之地位具結陳述其
    所親身目擊及見聞本件異議人騎乘上開機車行經有燈光號誌
    管制之交岔路口闖紅燈之違規事實，本院認自足以擔保其證
    詞之憑信性，故認證人乙○○之前揭證述，確屬可採。準此
    ，異議人辯稱舉發員警無法目擊其闖紅燈之證據，舉發程序
    有瑕疵不得證明其違規云云，難認可採。
四、綜上所述，原處分機關以受處分人（異議人）駕駛系爭機車
    有道路交通管理處罰條例第53條第1 項規定之違規事由存在
    ，依違反道路交通管理事件統一裁罰基準表裁處受處分人罰
    鍰1,800 元並記違規點數三點，並無違誤，本件異議為無理
    由，應予駁回。
據上論斷，應依道路交通安全管理處罰條例第87條第2 項，道路
交通案件處理辦法第19條，裁定如主文。
中    華    民    國    97    年    4     月    30    日
                    交通法庭  法  官  陳世旻
以上正本證明與原本無異。
如不服本裁定，應於送達後5 日內，向本院提出抗告狀。
                              書記官  劉玉梅
中    華    民    國    97    年    4     月    30    日


司法院資訊處製作；財團法人民間司法改革基金會備份。
